Inventaris van het archief van het Depot-Generaal van Oorlog, 1806-1811
Nationaal Archief, Den Haag
Depot-Generaal van Oorlog
Depot-Generaal
1806-1811
D23311
1.00 meter; 34 inventarisnummers.
Normale vroeg 19e eeuwse geschreven en gedrukte documenten, geen bijzondere handschriften.
Nationaal Archief, Den Haag
Ministerie van Oorlog / Depot-Generaal van Oorlog 1806-1810
Het Depot-Generaal van Oorlog had als taak het verzamelen en bewaren van alle gegraveerde of getekende geografische en topografische kaarten, militaire memories, verkenningen, beschrijvingen etc. Het archief bevat de briefwisseling van de directeur met een aantal departementen, hoge ambtenaren en militairen en particuliere personen tussen 1806-1811. Tevens zijn er stukken over landmeting en (collectie)beheer.
Archiefvorming
Geschiedenis van de archiefvormer
Bij Koninklijk Decreet van 18 juli 1806, nr. 29 werd de oprichting van een Algemeen Depot van Oorlog bepaald. Tot directeur van dit depot werd benoemd C.R.Th. Krayenhoff, kolonel-directeur der fortificaties. De taak van deze instelling was het verzamelen en bewaren van alle gegraveerde of getekende geografische en topografische kaarten, militaire memories, verkenningen, beschrijvingen, etc. Ook de zorg van het beschrijven van de krijgskundige geschiedenis van Holland was aan het depot-generaal opgedragen.
De organisatie van het depot-generaal van Oorlog werd bij Koninklijk Decreet van 1 maart 1807 vastgesteld. Een hoofdofficier was de directeur ervan, onder de onmiddellijke order van de minister van Oorlog werkzaam. Het depot-generaal werd verdeeld in een topografisch bureau, waar alle kaarten van het koninkrijk werden gemaakt en bewaard; in een bureau der zeekaarten en -plans, welke een gedeelte van het Departement van Marine uitmaakte, maar die onder de bevelen van de directeur van het depot-generaal van Oorlog stond; en in een topografisch bureau der koloniën, waar de kaarten, plans en memories betreffende de koloniën werden bewaard. Dit bureau maakte deel uit van het Departement van Koophandel en Koloniën, maar kwam eveneens te staan onder de bevelen van de directeur van het depot-generaal.
Tot onderdirecteur werd de directeur der militaire plans en kaarten bij het Ministerie van Oorlog, luitenant-kolonel A.C. Snouckaert van Schauburg, benoemd. Hij werd in mei 1807 opgevolgd door luitenant-kolonel M.J. de Man, die tevens benoemd werd tot chef der geografische ingenieurs. Tot directeur van het depot van Marine werd benoemd luitenant-kolonel I.F. Seeger, al spoedig opgevolgd door luitenant-ter-zee H. van den Ende. Behalve deze directeuren bestond het Algemeen Depot van Oorlog uit zes à zeven officieren-ingenieurs, een chef conservateur der charters, enige graveurs en klerken, een plaatdrukker en een conciërge, terwijl een sergeant, twee korporaals en twaalf mineurs voor het veldwerk aan de officieren-ingenieurs werden toegevoegd. Krayenhoff bleef tot zijn benoeming tot minister van Oorlog op 26 mei 1809 als directeur werkzaam, waarna hij werd opgevolgd door de onderdirecteur De Man.
Eind 1810 werd het depot-generaal van Oorlog opgeheven. In 1811 werden de verzamelingen overgebracht naar het depot-generaal van fortificaties te Parijs. De directeur-kolonel De Man werd aldaar belast met werkzaamheden aan de Hollandse kaarten en memories. De officieren-ingenieurs werden bij de Franse Genie ingedeeld. In 1815 keerde vrijwel de gehele verzameling van het Hollandse depot-generaal van Oorlog in Nederland terug. Zij vormde de grondslag voor de omvangrijke collecties van het archief der genie, zoals de memories der genie, de plans van vestingen, de situatieplans, de plans van gebouwen en de binnen- en buitenlandse gedrukte kaarten.
Geschiedenis van het archiefbeheer
De verwerving van het archief
De rechtstitel is (nog) onbekend
Inhoud en structuur van het archief
2.01
Aanwijzingen voor de gebruiker
Openbaarheidsbeperkingen
Volledig openbaar.
Materiële beperkingen
Aanvraaginstructie
Openbare archiefstukken kunnen online worden aangevraagd en gereserveerd. U kunt dit ook via de terminals in de studiezaal van het Nationaal Archief doen. Om te kunnen reserveren dient u de volgende stappen te volgen:
U maakt een profiel aan op www.gahetna.nl, en logt vervolgens in
Via de archiefinventaris (alleen de beschrijvingen met rode nummers) selecteert u het gewenste archiefstuk door op de knop 'Reserveren' te klikken
In het volgende scherm geeft u aan op welke dag u het archiefstuk wilt inzien
Indien u zich bevindt in de studiezaal en een tafelnummer heeft ontvangen kunt u dit nummer vermelden. Als u geen tafelnummer heeft kunt u tafelnummer 777 laten staan
Vervolgens bevestigt u uw reservering door deze te versturen.
Verwant materiaal
Beschikbaarheid van kopieën
Verwante archieven
Zie ook de verantwoording van de inventarisering van 2.01.14.01: Comité tot de Algemene Zaken van het Bondgenootschap te Lande, 1795-1798.
Bijlagen
Concordantie van de inventaris Collectie Van Thielen met deze inventaris
Depot-generaal van Oorlog
1 1-2
2-3 4-5
4 1 en 6
5-9 6-10
10 22
11 11
12 15
13 12
14 27
15 14
16 13
17 Krayenhoff 15
18 24
19 17
20 10
21 18
22-24 25
25 19 en 27
26 29
27 26
28-29 Oorlog-1813 nr. 1320A
30-34 21
35 31
36 33
37 32
38 34
39 20, 23, 27, 28 en 30
40 33
40A-G Kaartenafdeling
41 Krayenhoff 17
42-45 4-7
46 3
47-51 8-12
52 15
53 14
54-55 17-18
56-57 16
Beschrijving van de series en archiefbestanddelen
- ALGEMEEN, 1
  - Brieven en besluiten van de ministers van Oorlog en van Binnenlandse Zaken ingekomen bij de directeur van het Depot-generaal van Oorlog., 1806 juli 18 - 1807 mrt. 4; 1; 1 omslag
  - Brieven van onderscheidene autoriteiten en personen, ingekomen bij de directeur van het depot-generaal van Oorlog., 1806 aug. 27 - 1807 apr. 30; 2; 1 omslag
  - Uitgaande brieven van de directeur van het depot-generaal van Oorlog, afschriften., 1806 aug. 5 - 1807 mei 19; 3; 1 omslag
  - Briefwisseling van de directeur van het depot-generaal van Oorlog, met tafels., 1807-1811; 4-15; 3 pakken, 9 omslagen
    - Met de minister van Oorlog. 1807 mrt. 17 - 1811 jan. 8., 4; 1 pak
    - Met de minister van Marine en Koloniën. 1807 juni 16 - 1811 mrt. 3, 5
    - Met de ministers van Binnenlandse Zaken en van Waterstaat, met de directeur-generaal en met verdere geëmployeerden van de Waterstaat 1807 mei 25 - 1810 juli 25, 6
    - Met ministers, maarschalken, land- en kwartierdrosten en directeuren-generaal 1808 feb. 22 - 1811 jan. 10, 7
    - Met de onderdirecteur van het depot-generaal van Oorlog 1807 mei 24 - 1809 mei 2, 8
    - Met de directeuren van de depots van Marine en van Koloniën. 1808 jan. 12 - 1810 sep. 15, 9
    - Met de geografische ingenieurs van het depot-generaal van Oorlog 1807 nov. 25 - 1811 feb. 20, 10; 1 pak
    - Met geëmployeerden van het depot-generaal van Oorlog 1807 juni 27 - 1808 nov. 2, 11
    - Met Franse autoriteiten 1809 jan. 23 - 1811 mrt. 23, 12
    - Met de constructeur-generaal bij de Koninklijke Marine. 1809 jan. 7 - 20, 13
    - Met de Commissie tot het vinden der lengte op Zee 1809 jan. 6 - mrt. 29, 14
    - Met particuliere personen 1807 juni 11 - 1811 mrt. 3, 15; 1 pak
  - Lijsten van de brieven door Krayenhoff als directeur van het depot-generaal van Oorlog ontvangen en verzonden tijdens zijn verblijf te Utrecht., 1807 nov. 2 - 1808 feb. 22; 16; 2 katernen
    De op deze lijsten vermelde stukken bevinden zich in de correspondentie van de directeur (inv.nrs. 4-15).
  - Briefwisseling van de onderdirecteur met de directeur van het depot-generaal van Oorlog., 1807 mei 24 - 1809 mei 2; 17; 1 omslag
  - Briefwisseling van de directeur van het depot van Marine met de directeur van het depot-generaal van Oorlog., 1809 jan. 12 - 1810 juli; 18; 1 omslag
- BIJZONDER, 2
  - Organisatie, 2.1
    - Stukken betreffende de organisatie van het depot-generaal van Oorlog., 1806-1807; 19; 1 omslag
    - Stukken betreffende de huur van een lokaal voor het depot-generaal van Oorlog en voor het bureau der artillerie en genie en de aanschaffing van bureaubenodigdheden., 1806-1807; 20; 1 omslag
    - Instructies voor de onderdirecteur, voor de directeuren van de depots van Marine en van Koloniën, voor de geografische ingenieurs en voor de chef-conservateur der charters., 1808; 21; 1 omslag
  - Landmeting en kaartvervaardiging, 2.2
    - Rapporten betreffende de werkzaamheden van de geografische ingenieurs tot voltooiing van de grote kaart van het Rijk, betrekking hebbend op het kwartier van de Veluwe, alsook van enige punten in de provincies Overijssel en Friesland., 1808-1811; 22; 1 band
      De stukken zijn gelicht uit de correspondentie van de directeur.
    - Notities betreffende de werkzaamheden in 1807 verricht door L. Gunkel aan het derde en vierde blad van de Algemene Kaart van het Koninkrijk Holland., (1808); 23; 2 stukken
    - Stukken betreffende het detachement mineurs bij de veldoperaties van de geografische ingenieurs., 1808 jan. 13 - 1811 feb. 28; 24; 1 omslag
    - Briefwisseling van de directeur van het depot van Marine H. van den Ende, met de commandant van het Marinedepartement te Amsterdam, met luitenant-ingenieurs en met besturen van gemeenten rond de Zuiderzee betreffende de werkzaamheden tot het opmeten van de Zuiderzee., 1809; 25; 1 omslag
    - Memories houdende statistische en topografische beschrijving van de departementen Groningen, Drenthe, Overijssel en Maasland en naamlijsten van dorpen, buurtschappen, wegen, wateren, buitenplaatsen, etc. in de gemeenten Aalten, Anholt, Etten, Dinxperlo, Gendringen, Groot Netterden, Zeddam en het buurtschap Zuiderwijk, opgemaakt ten behoeve van de Algemene Kaart van het koninkrijk., 1807-1810; 26; 1 omslag
  - Beheer van kaarten en memories, 2.3
    - Stukken betreffende de afgifte van kaarten uit de verzamelingen van het depot-generaal van Oorlog aan het bureau topographiquè militaire du Roi ten behoeve van 's konings verzameling militaire topografische kaarten., 1806-1807; 27; 1 omslag
    - Lijsten van afgegeven plans en kaarten, met reçu's., 1806; 28; 1 omslag
    - Memorie van A. Ampt Czn. omtrent de wijze van catalogiseren van de kaarten, plans en memories van het depot-generaal van Oorlog., 1807; 29; 1 stuk
    - Lijsten van plans en kaarten., ongedateerd; 30; 1 omslag
      Bevat:
      - Catalogus van zeekaarten, boeken en instrumenten, welke gemaakt en verkogt worden by de weduwe Gerard Hulst van Keulen, te Amsterdam
      - Lijst der kaarten die van de tekenkamer zouden kunnen verzonden worden [binnenlandse kaarten, 18e eeuw]
      - Alfabetische op geografische naam geordende lijst van kaarten, met verwijzingen naar resoluties [van de Raad van State?]
    - Inventaris van memories, rapporten en voordrachten van de directeur-generaal der fortificaties H. van Hooff, die aan het Comité te Lande en aan de agent van Oorlog zijn overgedragen, 1803, en die in 1810 aan Franse genie-officieren zijn overgegeven., 1803-1810; 31; 1 katern
    - 'Liste des plans et dessins des campements et batailles 1625-1800', in 1810 aan Franse genie-officieren overgegeven., 32; 1 katern
    - Generale catalogus van kaarten, plans, reliëfs, memories, etc. van het depot-generaal van Oorlog, katernen nr. 1 en 13-17., 33; 1 omslag
    - Lijst van plans en memories, zich bevindende bij de directeur der fortificaties van de Eems te Groningen en bij de plaatselijke officieren in die directie., 1810; 34; 1 stuk